臺灣嘉義地方法院行政訴訟判決
111年度交字第68號
原      告  蘇國華  
被      告  交通部公路總局嘉義區監理所

代  表  人  黃萬益  
訴訟代理人  黃至悅  
上列當事人間交通裁決事件，原告不服被告民國111年10月3日嘉
監裁字第70-KAU000000-0號裁決，提起行政訴訟，本院判決如下
：
    主      文
原告之訴駁回。
訴訟費用新台幣（下同）300元由原告負擔。
    事實及理由
一、程序方面：
    原告不服被告民國111年10月3日嘉監裁字第70-KAU000000-0
    號裁決（下稱原處分2）而提起行政訴訟，核屬行政訴訟法
    第237條之1第1項第1款規定之交通裁決事件，爰依行政訴訟
    法第237條之7規定，不經言詞辯論，逕為判決。
二、爭訟概要：
㈠、原告於111年4月3日7時37分許，駕駛車牌號碼000-00號營業
    大客車（下稱系爭車輛），行經雲林縣○○鄉○○路00號處（下
    稱系爭路段）時，因有汽車駕駛人事故發生後未依規定處置
    而逃逸（肇事後無人受傷或死亡）之違規行為，經雲林縣警
    察局北港分局水林分駐所（下稱舉發機關）員警填製第KAU0
    43778號舉發違反道路交通管理事件通知單（下稱系爭舉發
    通知單）予以舉發。
㈡、原告不服系爭舉發通知單向被告陳述意見，經舉發機關查復
    違規屬實，被告審認原告有「汽車駕駛人駕駛汽車肇事，無
    人受傷或死亡而未依規定處置逃逸」之違規行為，乃依道路
    交通管理處罰條例（下稱道交條例）第62條第1項、第24條
    規定，以111年7月13日嘉監裁字第70-KAU043778號裁處原告
    罰鍰3,000元，吊扣汽車駕駛執照3個月，並應參加道路交通
    安全講習（下稱原處分1）。嗣被告於111年8月16日函知原
    告已另為處分，改以111年10月3日嘉監裁字第70-KAU000000
    -0號裁決，裁處原告罰鍰3,000元，吊扣汽車駕駛執照1個月
    ，並應參加道路交通安全講習（即原處分2），並於111年10
    月3日送達原告。原告因不服原處分1，於111年9月19日向本
    院提起行政訴訟，嗣變更聲明為對原處分2不服。
三、原告起訴主張及聲明：
㈠、主張要旨：
    原告沒有聽到擦撞的聲音，又表示其為家中經濟支柱，且所
    駕駛車輛有保險，實無肇逃之理由。
㈡、聲明：原處分2撤銷。
四、被告答辯及聲明：
㈠、經檢視報案店家之監視器影像，發現原告駕駛之車輛原停等
    於該店家對向車道（即水林路西向東），等同向後車通過後
    ，開始緩慢迴轉，於該店家門口完成迴轉後，由水林路東向
    西方向行駛。衡諸當日天氣晴、視線佳、路況正常等情，原
    告於迴轉前應可清楚知悉店家招牌（下稱系爭招牌）位置之
    所在。
㈡、又衡酌該車違規當日之受損情況（該車右前擋風玻璃有大面
    積裂痕），再比對系爭招牌嚴重歪斜，可認當時撞擊力道非
    輕，原告更其並不知悉事故，尚難採信。
㈢、聲明：原告之訴駁回。
五、爭點：
　　原告主張並不知悉有肇事之事實發生，且無逃逸之理由，是
    否可採？
六、本院之判斷：
㈠、應適用之法令：道交條例第62條第1項、第24條
㈡、除前開爭點外，本件確有如爭訟概要欄所載等事實，為兩造
    所不爭執，並有原處分1、2、舉發機關111年7月27日雲警港
    交字第1110500374號函及所附採證照片為證，堪信為真實。
㈢、按道路交通事故處理辦法（下稱處理辦法）第2條第1款規定
    ：「道路交通事故：指車輛、動力機械或大眾捷運系統車輛
    在道路上行駛，致有人受傷或死亡，或致車輛、動力機械、
    大眾捷運系統車輛、財物損壞之事故。」可知車輛在道路上
    行駛致「財物損壞」之事故，即屬於道交條例之「肇事」。
    又處理辦法第3條規定：「發生道路交通事故，駕駛人或肇
    事人應先為下列處置：一、事故地點在車道或路肩者，應在
    適當距離處豎立車輛故障標誌或其他明顯警告設施，事故現
    場排除後應即撤除。二、有受傷者，應迅予救護，並儘速通
    知消防機關。三、發生火災者，應迅予撲救，防止災情擴大
    ，並儘速通知消防機關。四、不得任意移動肇事車輛及現場
    痕跡證據。但無人傷亡且車輛尚能行駛，或有人受傷且當事
    人均同意移置車輛時，應先標繪車輛位置及現場痕跡證據後
    ，將車輛移置不妨礙交通之處所。五、通知警察機關。但無
    人受傷或死亡且當事人當場自行和解者，不在此限。」是以
    ，汽車駕駛人駕駛汽車肇事，即使係無人受傷或死亡之情況
    ，仍應依規定做應有的處置行為。前揭處理辦法第2條第1款
    、第3條之規定，係經道交條例第92條第5項授權内政部會同
    交通部、行政院衛生署訂定之，且無違母法授權之範圍與本
    質，堪作為認定是否有「未依規定處置」違規之依據。
㈣、經查，本件依採證照片可知，系爭招牌於遭系爭車輛碰撞後
    ，呈現明顯歪斜之情形，而系爭車輛之車身損傷係位於右上
    方擋風玻璃處，玻璃呈蜘蛛網狀之裂痕，顯見系爭車輛與系
    爭招牌碰撞之力度並不小，原告應得以察覺，是衡情原告並
    無不能注意之情事，堪認原告對於其駕駛系爭車輛碰撞系爭
    招牌之事實已有認識。再者，依上開說明可知，系爭車輛為
    行駛於道路上之動力交通工具，撞毀系爭招牌，造成財物損
    壞之情形，實屬道交條例之「肇事」。從而，原告對於其所
    駕系爭車輛發生交通事故之事實，主觀上已有所認識，依前
    揭規定及說明，在無人傷亡且車輛尚能行駛之狀態下，不論
    責任之歸屬為何，原告原應通知警察機關並留置現場，靜待
    警察到場查驗人別及採證處理，以保存肇事現場相關證據，
    俾日後釐清肇事責任歸屬，惟原告竟未依上開規定處置逕自
    決意駕車離去現場，自已構成道交條例第62條第1項後段規
    定之處罰要件，故被告以原處分2裁罰原告，核屬有據。
七、本件判決基礎已臻明確，兩造其餘攻擊、防禦方法及訴訟資
    料經本院審酌後，核與判決結果不生影響，無一一論述之必
    要，併此敘明。　
八、結論：
　　原處分2認事用法並無違誤，原告主張撤銷原處分2為無理由
    ，應予駁回。至本件第一審裁判費為300元，應由敗訴之原
    告負擔，爰確定第一審訴訟費用額如主文第2項所示。
中　　華　　民　　國　　111 　年　　11　　月　　14　　日
                  行政訴訟庭  法  官  陳美利
上為正本係照原本作成。
如不服本判決，應於送達後20日內，向本院提出上訴狀，並應繳
納上訴裁判費新臺幣750元，其未表明上訴理由者，應於提出上
訴後20日內向本院補提理由書（均須按他造人數附繕本）。上訴
理由應表明關於原判決所違背之法令及其具體內容，或依訴訟資
料可認為原判決有違背法令之具體事實。未表明上訴理由者，逕
以裁定駁回。 
中　　華　　民　　國　　111 　年　　11　　月　　14　　日
                              書記官  吳佩芬